臺灣高等法院民事裁定　　　　　　　　　95年度抗字第1832號
抗　告　人
即　債務人　甲○○
代　理　人　楊鈞國律師
抗告人因與相對人正大聯合會計師事務所間假扣押事件，對於中
華民國95年8月21日臺灣臺北地方法院95年度裁全字第11852號所
為裁定提起抗告，本院裁定如下：
    主  文
抗告駁回。
抗告費用由抗告人負擔。
    理  由
一、按債權人就金錢請求或得易為金錢請求之請求，欲保全強制
    執行者，得聲請假扣押。請求及假扣押之原因，應釋明之。
    前項釋明如有不足，而債權人陳明願供擔保或法院認為適當
    者，法院得定相當之擔保，命供擔保後為假扣押，民事訴訟
    法第522條第 1項、第526條第1、2項分別定有明文。次按假
    扣押為保全程序之一種，係在本案訟爭尚未判決確定以前，
    預防將來債權人勝訴後，不能強制執行或難於執行而設，法
    文所謂債權人者，係指主張債權之人而言，至所主張之債權
    能否成立，尚待本案之判決，非聲請假扣押時先應解決之問
    題（最高法院20年度抗字第720號判例要旨參照）。
二、相對人即債權人於原法院聲請意旨略以：抗告人為其合夥會
    計師，竟自民國90年 1月起，未經同意，擅自以相對人名義
    發函予客戶，要求將相關款項以抬頭改為抗告人並禁止背書
    轉讓之支票逕寄抗告人自行開立之郵政信箱，抗告人因而領
    取支票款項，係屬不當得利，應予返還。嗣抗告人於90年6
    月 5日利用相對人法定代理人乙○出國之際，意圖為自己不
    法之所有，夥同部分合夥會計師和職員強行搬走財稅簽工作
    底稿、工商登記案卷、帳務資料及客戶帳冊等重要文件，並
    片面聲明退夥，已無權向相對人之客戶收取各項會計服務公
    費，竟收取公費達新台幣 (下同) 3064萬9604元，顯屬侵權
    行為，此業經原法院91年度重訴字第 824號民事事件審理在
    案；雖抗告人辯稱上開不當得利金額係以戶名為「甲○○正
    大聯合會計師事務所退夥結算代管專戶」(下稱代管專戶)保
    管，並未動用云云，然該帳戶內已無任何資金，足證抗告人
    有就該財產為不利益處分之行為，為保全日後之強制執行起
    見，願供擔保以補釋明之不足，聲請准將抗告人所有財產於
    30萬元範圍內予以假扣押等語，並提出抗告人所發收款通知
    、支票影本、抗告人退夥結算會議記錄、代管專戶印鑑卡及
    該帳戶明細等影本為證。
三、抗告意旨略以：抗告人與訴外人張榕枝、邱雲灶、李聰明及
    施文婉等人於90年6月5日聲明退夥，則相對人之合夥組織僅
    剩乙○ 1人，如何能代表相對人提起本件假扣押聲請；何況
    相對人於91年 2月21日召開聯合執業會計師會議，已選任抗
    告人為退夥結算執行人，並決議抗告人應開立代管專戶以保
    管退夥結算之現金資產，復於同年 4月27日召開解散清算會
    議，選任抗告人為清算人，抗告人乃依上開解散清算會議決
    議，將向客戶收取之服務公費收入全數存入代管專戶內，以
    利退夥結算，抗告人個人並未受有利益，則相對人就其主張
    對於抗告人有侵權行為及不當得利之請求，即未盡釋明義務
    。再者，代管專戶內餘款僅為 196元之原因，係因乙○一再
    以其個人或相對人名義濫行訴訟，抗告人為保護合夥財產，
    乃請第三人代管，並存入該第三人帳戶；況代管專戶內之資
    金係與退夥結算有關之財產，並非抗告人個人財產，自不足
    據此釋明抗告人有何浪費財產、增加負擔或達於無資力狀態
    。又抗告人目前仍為執業會計師，並非不能給付區區30萬元
    ，詎原法院竟於相對人未釋明其請求及假扣押原因之情形下
    ，即准其假扣押之聲請，顯有未合，為此提起抗告，請求撤
    銷原裁定等語。
四、經查：抗告人是否有擅自收取應屬相對人之服務公費，並侵
    吞入己，致相對人得依侵權行為、不當得利之法律關係請求
    ，係屬相對人主張之債權是否存在之實體上問題，應另待本
    案訴訟解決之，尚非本件保全程序所得審究。至於抗告人雖
    抗辯代管專戶內之資金並非其個人財產，而相對人係對於其
    個人聲請假扣押，應與該代管專戶資金存入第三人帳戶無涉
    云云。惟兩造對於合夥損益分配迭有爭執，相對人並否認抗
    告人聲明退夥之效力，進而起訴請求確認抗告人召集退夥結
    算會議為無效，及確認其與抗告人間合夥關係存在，有起訴
    狀在卷可稽 (見本院卷第40至50頁) ，可見相對人並非不能
    暫以其原有法定代理人乙○代理而為本件訴訟行為。再者，
    抗告人自認代管專戶僅餘 196元之事實，而代管專戶是否為
    退夥結算資金，或屬抗告人個人財產，攸關抗告人是否隱匿
    財產而構成假扣押之原因。原法院因認相對人之釋明固有不
    足，惟其既陳明願供擔保以補釋明之不足，核與民事訴訟法
    第 526條之規定相符，裁定命相對人供擔保後，准許對於抗
    告人之財產於30萬元之範圍內予以假扣押，即無不合。從而
    ，抗告人執上開理由，指摘原裁定不當，求予廢棄，洵無理
    由，應予駁回。另抗告人倘認其非無給付30萬元之能力，亦
    得為相對人供擔保30萬元後，撤銷假扣押，附此敘明。
五、據上論結，本件抗告為無理由，爰裁定如主文。
中　　華　　民　　國　　96　　年　　1 　　月　　31　　日
                    民事第十庭
                        審判長法　官  阮富枝
                              法  官  陳財旺
                              法  官  吳麗惠
正本係照原本作成。
不得再抗告。
中　　華　　民　　國　　96　　年　　2 　　月　　5 　　日
                              書記官  陶美玲
